【裁判字號】    97,家訴,120
【裁判日期】    971007
【裁判案由】    確認繼承權存在
【裁判全文】
臺灣板橋地方法院民事判決             97年度家訴字第120號
原      告  甲○○
訴訟代理人  林穆弘律師
被      告  壬○○
            癸○
兼前列二人共同
訴訟代理人  辛○○
被      告  戊○○
                        號
            乙○○
            庚○○
            丙○○
                        3樓
            己○○
兼前列五人共同
訴訟代理人  丁○○
上列當事人間請求確認繼承權存在事件，本院於中華民國97年9
月23日言詞辯論終結，判決如下：
    主    文
確認被告辛○○、壬○○、癸○就生母黃可卿繼承被繼承人黃昌
儉之遺產有繼承權存在。
確認被告戊○○、乙○○、丁○○、庚○○、丙○○、己○○就
生父黃昌任繼承被繼承人黃昌儉之遺產有繼承權存在。
訴訟費用由被告負擔。
    事實及理由
一、原告主張：
(一)原告父親黃涵滄 (生於西元1891年4 月6 日)、 母親黃陳氏
     (生於西元1892年6 月6 日)共 育有子女7 名，按出生別依
    序為老大黃可鈞，別名可金 (生於西元1913年1 月20日)，
    老二黃昌任 (生於西元1915年11月22日)、 老三即原告甲○○(生 於西元1918年7 月8 日)、 老四黃昌佶 (生於西元19
    23年4 月23日、老五黃可卿 (生於西元1923年12月3 日)、
    老六黃昌伉 (生於西元1926年7 月1 日)、 老七黃昌儉 (生
    於西元1929年6 月20日)。
(二)原告之父親黃涵滄於西元1947年4 月9 日因病在大陸過世、
    母親黃陳氏於西元1952 年1月19日因病在大陸過世，二人所
    生子女，依死亡日期排列如下：
１、老大黃可鈞，別名可金於西元1997年4 月16日因各種疾病在
    大陸過世。
２、老六黃昌伉於西元1998年7月30日因各種疾病在大陸過世。
３、老四黃昌佶於西元2000年6月15日因各種疾病在大陸過世。
４、老七黃昌儉則於西元2004年2 月14日因心律不整在台灣過世
    。黃昌儉未婚亦無子嗣，遺留有不動產一筆，坐落於台北縣
    永和市○○○○○段下溪洲小段，地號171-28，持分4 分之
    1 之土地 (即現在之台北縣永和市○○段1101地號)， 及其
    上建物建號23668 號，建物門牌為台北縣永平街302 巷1 號
    2 樓之房屋一棟，是以，老七黃昌儉之遺產繼承人，依民法
    規定，為老二黃昌任、老三甲○○ (即原告)、 老五黃可卿
    ，有被繼承人黃昌儉之訃聞可參。
(三)但被繼承人黃昌儉過世不久，老二黃昌任旋於2 個月後，即
    93年5 月15日因肺炎合併呼吸衰竭在台灣過世，享年89歲，
    其繼承人分別為被告戊○○、乙○○、丁○○、庚○○、丙○○、己○○等6 名子女，有戶籍謄本足參。
(四)94 年7月12日，原告甲○○檢附被繼承人黃昌儉全體繼承人
    ，即黃昌任、甲○○、黃可卿，與黃昌任之繼承人戊○○等
    6 人之戶籍謄本、繼承系統表等相關文件，向台北縣中和地
    政事務所聲請辦理被繼承人黃昌儉上開房地分割繼承登記，
    8 天後，竟遭台北縣中和地政事務所以「案附戶籍謄本所載
    被繼承人黃昌儉與繼承人甲○○之父母姓名與其他繼承人不
    符」 (意指只有黃昌儉與甲○○二人相同)、 「案附繼承系
    統表黃昌任及黃昌伉均重複為長男」等事項為由，駁回原告
    之聲請，有台北縣中和地政事務所土地登記案件94年7 月20
    日中登補字第001183號補正通知書可憑。
(五)被繼承人黃昌儉之另一繼承人，即老五黃可卿竟於96年12月
    27日，因中風、高血壓等宿疾在美國病逝，享年85歲，其繼
    承人分別為被告辛○○、壬○○、癸○等3名 子女，有戶籍
    謄本足參。
(六)被繼承人黃昌儉與繼承人兄妹之戶籍謄本上父母登記資料，
    並非不合，實際上皆源自相同父母，具有相同血緣，僅因來
    台之初，兵荒馬亂，戶政機關未能將彼此父母姓名登載一致
    。惟，「黃涵滄」 (本名)與 「黃守元」 (別名)， 僅為本
    名與別名之不同，實際上均表原告等7 名兄弟之父親；且「
    黃陳氏」、「陳氏」、「黃陳婉青」、「陳婉清」，差別僅
    為本名與別名，或冠有夫姓、或「青」與「清」，實際上均
    是原告等7 名兄弟之母親；以上，有大陸地區福建省財會干
    部學院於西元2004年5 月20日出據之證明書記載：「我院黃
    昌佶同志已于2000年05月27日因病死亡，查其原始檔案，其
    父親名黃涵滄，別名黃守元；母親名黃陳氏，別名陳婉清，
    陳婉青；兄弟黃昌任、甲○○、黃昌伉、黃昌儉；姐姐黃可
    金、黃可卿。特此證明」，可資為證。
(七)再觀，被繼承人黃昌儉之訃聞、繼承人黃昌任之訃聞、以及
    繼承人黃可卿登載於報紙之訃告，在訃聞左下方家屬列載處
    ，原告皆以胞兄、或胞弟身份列名可證，而訃聞一事，何等
    重大，焉有兒戲，故原告與黃昌任、黃昌佶、黃可卿、黃可
    金、黃昌伉、黃昌儉等6 人間，確為同胞兄弟姊妹之事實至
    明。
(八)綜上，本件被繼承人黃昌儉之遺產繼承人，僅剩原告甲○○
    尚仍生存，有繼承系統表足參，而老二黃昌任及老五黃可卿
    在該二人過世前，因始終無法提出相關證明文件，更正渠等
    戶籍謄本父母欄記載內容，致使本件繼承登記無法順利完成
    ；故原告乃依民事訴訟法第247 條第1 項之規定，對黃昌任
    之繼承人，被告戊○○、乙○○、丁○○、庚○○、丙○○
    、己○○，以及對黃可卿之繼承人即被告辛○○、壬○○、
    癸○等人，提起本件確認訴訟。並聲明：（一）求確認被告
    辛○○、壬○○、癸○就生母黃可卿繼承被繼承人黃昌儉之
    遺產有繼承權存在。（二）請求確認被告戊○○、乙○○、
    丁○○、庚○○、丙○○、己○○就生父黃昌任繼承被繼承
    人黃昌儉之遺產有繼承權存在。
二、被告方面：
    祖父的本名叫黃涵滄，別號又名黃守元，祖母的本名是陳婉
    清，因為原告兄弟姐妹來台時間先後不同，其等向戶政事務
    所申報戶籍時，有的口音、有的口誤，以至於父母的名字記
    載不相符合。並聲明：對原告之主張及聲明均無意見。
三、本院當庭協議簡化整理兩造本件事實上及法律上之爭點如下
    ：
(一)兩造不爭執部分：
１、黃可鈞、黃昌任、甲○○、黃昌佶、黃可卿、黃昌伉、黃昌
    儉等7 人是親兄弟姐妹；黃可鈞為長女、黃昌任為長子、甲○○為次子、黃昌佶為三子、黃可卿為次女、黃昌伉是四子
    、黃昌儉為五子，其中沒有來台過的是黃可鈞、黃昌佶。
２、上開7 人之父親為黃涵滄，別號又名黃守元；母親為黃陳氏
    又名陳氏、黃陳婉青、陳婉清。
３、黃昌儉於93年2 月14日死亡，無配偶、無子女，因為父母親
    均已死亡，所以當時現存之兄弟姐妹黃昌任、甲○○、黃可
    卿對黃昌儉的遺產有繼承權。
４、黃昌任於93年5 月15日死亡、黃可卿於96年12月27日死亡。
５、黃昌任之繼承人有被告戊○○、乙○○、丁○○、庚○○、
    丙○○、己○○等6 人。
６、黃可卿之繼承人有被告辛○○、壬○○、癸○等3人。
四、原告主張其父親黃涵滄、母親黃陳氏育有子女7 名，依序分
    別為老大黃可鈞（別名可金）、老二黃昌任、老三即原告甲○○、老四黃昌佶、老五黃可卿、老六黃昌伉、老七黃昌儉
    。原告之父親黃涵滄於西元1947年4 月9 日、母親黃陳氏於
    西元1952年1 月19日、老大黃可鈞於西元1997年4 月16日、
    老六黃昌伉於西元1998年7 月30日、老四黃昌佶於西元2000
    年6 月15日因病在大陸過世。老七黃昌儉則於西元2004年2
    月14日在台過世。黃昌儉未婚亦無子嗣，遺留有不動產一筆
    ，坐落於台北縣永和市○○○○○段下溪洲小段，地號171-
    28，持分4 分之1 之土地 (即現在之台北縣永和市○○段11
    01地號)， 及其上建物建號23668 號，建物門牌為台北縣永
    平街302 巷1 號2 樓之房屋一棟，是以，老七黃昌儉之遺產
    繼承人，依民法規定，為老二黃昌任、老三甲○○ (即原告
    )、 老五黃可卿。惟被繼承人黃昌儉過世不久，老二黃昌任
    旋於93年5 月15日在台過世，其繼承人分別為被告戊○○、
    乙○○、丁○○、庚○○、丙○○、己○○等6 名子女。被
    繼承人黃昌儉之另一繼承人，即老五黃可卿於96年12月27日
    在美國病逝，其繼承人分別為被告辛○○、壬○○、癸○等
    3 名子女。被繼承人黃昌儉與繼承人兄妹之父親，本名「黃
    涵滄」、別名「黃守元」，母親本名「陳婉清」，別名「黃
    陳氏」、「陳氏」、「黃陳婉青」，實際上皆源自相同父母
    ，具有相同血緣，僅因來台之初，兵荒馬亂，戶政機關未能
    將彼此父母姓名登載一致等事實。此為兩造所不爭執，並有
    原告所提大陸地區福州市公安局蒼霞派出所於西元2004 年5
    月28日出具黃可鈞，別名可金之證明影本2 件、黃昌任之戶
    籍謄本影本1 件、甲○○之戶籍謄本影本1 件、大陸地區福
    州市○○○○街派出所於西元2001年4 月29日出具黃昌佶之
    證明文件影本1 件、黃可卿之戶籍謄本影本1 件、黃昌伉之
    戶籍謄本影本1 件、黃昌儉之戶籍謄本影本1 件、黃昌儉之
    死亡證明書影本1 件、黃昌儉之土地與建築改良物所有權狀
    影本2 件、黃昌儉之訃聞影本1 件、黃昌任之死亡證明書影
    本1 件、黃昌任之全戶戶籍謄本暨其繼承人戊○○等6人 之
    戶籍謄本影本8 件、台北縣中和地政事務所94年7 月20 日
    中登補字001183號台北縣中和地政事務所土地登記案件補正
    通知書影本2 件、黃可卿之死亡證明書暨公證人許錫星認證
    之中譯本影本5 件、辛○○、壬○○、癸○之全戶戶籍謄本
    影本2 件、黃昌儉之繼承系統表影本1 件、大陸地區福建省
    財會干部學院於西元2004年5 月20日出據之證明書影本1件
    、黃昌任之訃聞影本1 件、97年1 月12日登載於聯合報之繼
    承人黃可卿訃告影本1 件、黃昌佶弟媳與原告甲○○往返之
    家書信函2004年5 月29日、2004年4 月17日、2004年4 月1
    日3 件等為證。是本院綜上事證，堪認原告主張之前揭事實
    為真實可採。
五、從而，原告依據民事訴訟法第247 條，請求確認（一）被告
    辛○○、壬○○、癸○就生母黃可卿繼承被繼承人黃昌儉之
    遺產有繼承權存在。（二）被告戊○○、乙○○、丁○○、
    庚○○、丙○○、己○○就生父黃昌任繼承被繼承人黃昌儉
    之遺產有繼承權存在，為有理由，應予准許。
六、訴訟費用負擔之依據：民事訴訟第78條、第85條第1 項前段
    。
中    華    民    國    97    年    10    月    7     日
                      家事庭法  官  毛崑山
以上正本係照原本作成
如對本判決上訴，須於判決送達後20日內向本院提出上訴狀
中    華    民    國    97    年    10    月    7     日
                            書記官  廖宮仕


司法院資訊處製作；財團法人民間司法改革基金會備份。
